---
title: "Taller 2 y 3 de fundamentos de programación."
output: html_notebook.
author: Sebastián Morales.
---

1. Cree un repositorio de Github que se llame Taller2_Apellido. Use su primer apellido en reemplazo de la palabra Apellido en el nombre. Este repositorio debe ser privado.Después de crearlo, cree un proyecto en RStudio y vincúlelo al repositorio que creó.

2. Dentro de este proyecto, cree un notebook en el que va a desarrollar el taller.

3. Use la siguiente función para descargar de la API del Banco Mundial la información
de los indicadores NY.ADJ.NNTY.PC.KD, que contiene el ingreso nacional percapita
neto ajustado, y SP.DYN.LE00.IN que contiene la expectativa de vida al nacer para
ambos sexos.

Librerías varias
```{r}
library(tidyverse)
library(lubridate)
library(haven)
library(readxl)
library(knitr)
```
Limpiar espacio de trabajo
```{r}
rm(list = ls())
```


```{r}
#install.packages("utf8")
#install.packages("wbstats")
library(wbstats)
datos_bm <- wb_data(indicator = c("NY.ADJ.NNTY.PC.KD", "SP.DYN.LE00.IN"), start_date = 2000, end_date = 2020, return_wide = FALSE)
#View(datos_bm)
head(datos_bm)
```

4. Use la siguiente función para descargar la tabla de información disponible para los
países:

```{r}
paises_bm <- wb_countries()
#View(paises_bm)
head(paises_bm)
```

5. En la base países_bm seleccione las siguientes variables:iso3c, region, income_level.

```{r}
paises_bm1 <- paises_bm %>%
  select(iso3c, region, income_level) 
#View(paises_bm1)
head(paises_bm1)
```

6. Una las bases de datos datos_bm y países_bm.
```{r}
# limpiar dataset "datos_bm"

union_bm <- left_join(paises_bm1,datos_bm,by = "iso3c")
#onion_bm <- left_join(datos_bm,paises_bm1,by = "iso3c")
head(union_bm)
#View(union_bm)

#elijo union_bm
```

7. En la variable indicator_id cambie los valores NY.ADJ.NNTY.PC.KD y SP.DYN.LE00.IN por ing_nac_ajustado y expectativa_vida, respectivamente.
```{r}

union_bm <- union_bm %>% mutate(indicador_id = recode(indicator_id, "NY.ADJ.NNTY.PC.KD" = "ing_nac_ajustado", "SP.DYN.LE00.IN" = "expectativa_vida"))
head(union_bm)
View(union_bm)
```


```{r}
#ESTO ES INEFICIENTE
union_bm$indicator_id[union_bm$indicator_id == "NY.ADJ.NNTY.PC.KD"] <- "ing_nac_ajustado"
union_bm$indicator_id[union_bm$indicator_id == "SP.DYN.LE00.IN"] <- "expectativa_vida"
head(union_bm)
#View(union_bm)
```

```{r}
#NO SE PORQUE NO FUNCIONA
union_bm %>%
  mutate(indicator_id = replace(indicator_id, indicator_id == "NY.ADJ.NNTY.PC.KD", "ing_nac_ajustado")) %>%
  mutate(indicator_id = replace(indicator_id, indicator_id == "SP.DYN.LE00.IN", "expectativa_vida"))
View(union_bm)
#NO SE PORQUE NO FUNCIONA
```

```{r}
#OTRA COSA
mtcars$mpg[mtcars$cyl == 4] <- NA


mtcars %>%
     mutate(mpg=replace(mpg, cyl==4, NA)) %>%
     as.data.frame()
```

8. Use la función pivot_wider para transformar la base de datos de manera que se consideren datos limpios (i.e. tidy data). En la base resultante deben haber 8 variables: indicator_id, indicator, iso2c, iso3c, country, date, region, income_level, ing_nac_ajustado y expectativa_vida. Antes de correr la función revise para qué sirve y cómo se usa el
argumento id_cols dentro de esta función.

```{r}
pivot_wider()
?pivot_wider
??id_cols
```

```{r}
View(union_bm)
bm_ancha <- pivot_wider(union_bm, 
                   id_cols = ,
                   names_from = ´indicator_id´, 
                   values_from =  value)
head(bm_ancha)
View(bm_ancha)
```
